【裁判字號】    99,自緝,7
【裁判日期】    990521
【裁判案由】    偽造文書等
【裁判全文】
臺灣臺南地方法院刑事判決               99年度自緝字第7號
自  訴  人  力暉鋼鐵股份有限公司
            址設臺南縣歸仁鄉○.
法定代理人  葉藹慧本名葉素惠.
自  訴  人  丁○○本名劉素珠.
            戊○○
            甲○○
            己○○
            丙○○
共      同
自訴代理人  蔡建賢律師
被      告  乙○○
上列被告因偽造文書等案件，經自訴人提起自訴，本院判決如下
：
    主  文
本件免訴。
    理  由
一、自訴意旨略以：被告乙○○與賴穗芬（已執行完畢），自民
    國84年6月起，分別於84年6月10日共同發起2萬元之互助會
    ，於每月10日開標，共計24會；於84年10月15日發起2萬元
    之互助會，於每月15日開標，共計21會；於85年6月5日發起
    2萬元之互助會，每月5日開標，共計24會；於86年2月20日
    發起2萬元之互助會，每月20日開標，共計23會。其中自訴
    人等各別參加上揭互助會，另自訴人力暉鋼鐵股份有限公司
    分別以其負責人葉藹慧（本名葉素惠）及其配偶謝忠儒名義
    各參加1會。自訴人等參加上開互助會後，每期皆按時繳納
    會款，其間自訴人曾因需款而參加投標，惟每次皆無法得標
    ，僅丙○○曾標得1會，直至86年5月初，自訴人己○○標得
    84年6月10日之合會，向被告請求給付會款，被告無法給付
    ，僅給予6萬元，始有前開合會之會員發覺被告冒標互助會
    。經各會員核對後，發現被告發給各會員之會單所載人數、
    姓名均不同，且各合會實際剩餘活會會員人數與被告所稱之
    活會會員人數不符，顯有冒標之嫌。因認被告涉犯刑法第21
    0條（自訴意旨誤載為211條）、第339條之罪。
二、按案件時效已完成者，應諭知免訴之判決，且法院諭知免訴
    判決得不經言詞辯論為之，刑事訴訟法第302條第2款、第30
    7條分別定有明文。又被告行為後，刑法業於94年2月2日修
    正公布，95年7月1日起施行，依修正後刑法第2條第1項規定
    ：「行為後法律有變更者，適用行為時之法律。但行為後之
    法律有利於行為人者，適用最有利於行為人之法律。」，是
    本案犯罪之追訴權時效之期間、計算，應比較新舊法規定：
  (一)修正後刑法第80條第1項第2款明定：「犯最重本刑為3年以
    上10年未滿有期徒刑之罪者，其追訴權時效期間為20年。」
    ；修正前同法條款則規定：「有期徒刑3年以上10 年未滿者
    ，追訴權時效期間為10年。」。
  (二)修正後刑法第81條業已刪除；修正前刑法第81條規定：「追
    訴權之時效、期間，依本刑之最高度計算。有2種以上之主
    刑者，依最重主刑或最重主刑之最高度計算。」。
  (三)修正後刑法第83條第2項第3款規定：「依第1項後段規定停
    止偵查或通緝，而其期間已達第80條第1項各款所定期間4分
    之1者，其停止原因視為消滅。」與修正前同法條第2項「追
    訴權時效停止原因繼續存在之期間，如達於第80 條第1項各
    款所定期間4分之1者，其停止原因視為消滅。」之規定，追
    訴時效停止期間均依追訴期間計算之。
  (四)本案被告涉犯之刑法210條及339條之罪，法定最高本刑為有
    期徒刑5年，其追訴時效適用新法為20年，適用舊法則為10
    年，又其追訴時效停止期間，新舊法規定之比例相同，綜合
    比較上開修正前後刑法第80條、第81條、第83條等規定，以
    修正前之刑法較有利於被告。故關於追效權時效之計算，自
    應適用修正前刑法之規定。
三、經查：被告被訴涉犯刑法第210條及第339條罪嫌，其追訴權
    時效依前開說明，應適用刑法修正前10年之規定，又自訴人
    於86年6月5日提起向本院提起自訴，嗣因被告逃匿，經本院
    於86年12月15日發布通緝，致審判程序不能開始等情，有自
    訴狀、本院86年12月15日院字第967號通緝稿等在卷可稽。
    是本案之追訴權時效為:
  (一)依修正前同法第83條第1項、第3項之規定，追訴時效依法不
    能進行偵查、起訴或審判程序，停止其進行；且停止原因繼
    續之期間，不得逾追訴時效4分之1，及參照司法院29年院字
    第1963號解釋追訴權之時效期間應加計因通緝而停止進行期
    間，但不得超過追訴期間4分之1之意旨，被告於86年12月15
    日經通緝，且迄今尚未緝獲，其追訴期間應加計因通緝而停
    止進行之期間，為2年6月。
  (二)案經提起公訴或自訴，在審判進行中，此時追訴權既無不行
    使之情形，自不發生時效進行之問題；且按修正前刑法第80
    條第1項規定，追訴權因一定期間不行使而消滅，係指追訴
    機關於法定期間內，怠於行使追訴權，致生時效完成而消滅
    追訴權之效果，追訴權消滅時效之發生，係以不行使追訴權
    為其前提要件；而所謂追訴權則包括偵查、起訴及審判在內
    ，若已實施偵查，此時追訴權既無不行使之情形，自不生時
    效進行之問題（司法院大法官釋字第138號解釋意旨、最高
    法院82年度第10次刑事庭會議，及最高法院89年度台上字第
    757號判決意旨參照），本案自86年6月5日提起自訴，並於
    86年12月15日發布通緝，是應加計此部分期間（計有6月10
    日）。
四、綜上，本案追訴權時效加計時效停止進行之期間共13年又10
    日（10年＋2年6月＋6月10日），又依修正前同法第80條第2
    項追訴權期間自犯罪成立之日起算，是本案追訴權時效應自
    被告犯罪行為終了之日86年5月10日起算，加計13年又10日
    ，追訴權應於99年5月20日罹於時效。揆諸首揭法條規定，
    爰不經言詞辯論，逕為免訴判決。
據上論斷，應依刑事訴訟法第302條第2款、第307條，判決如主
文。
中    華    民    國    99    年    5     月    21   日
          刑事第五庭    審判長法  官  張瑛宗
                              法  官  鍾邦久
                              法  官  包梅真
以上正本證明與原本無異。
如不服本判決應於收受本判決後10日內向本院提出上訴書狀，並
應敘述具體理由。其未敘述上訴理由者，應於上訴期間屆滿後20
日內向本院補提理由書狀（均須按他造當事人之人數附繕本）「
切勿逕送上級法院」。
                              書記官  李淑秋
中    華    民    國    99    年    5     月    21    日

司法院資訊處製作；財團法人民間司法改革基金會備份。
